臺灣高雄地方法院刑事判決　　　　　　　96年度訴字第1798號
公　訴　人　臺灣高雄地方法院檢察署檢察官
被　　　告　乙○○
　　　　　　　　　　(現
上列被告因違反毒品危害防制條例案件，經檢察官提起公訴（96
年度毒偵字第1687號），暨移送併辦 (96年毒偵字第3217號)，
被告為有罪之陳述，本院適用簡式審判程序，判決如下：
    主  文
乙○○施用第一級毒品，累犯，處有期徒刑捌月。
    事  實
一、乙○○前因施用毒品案件，經本院裁定強制戒治並執行，於
    民國90年3 月30日經裁定停止其處分出監，並付保護管束，
    於同年9 月13日期滿未經撤銷保護管束而執行完畢。惟竟不
    知悔悟，又因施用第一、二級毒品案件，經本院94年訴字第
    1294號判決分別判處有期徒刑7 月、3 月，並定執行刑8 月
    確定，甫於95年6 月4 日因縮刑期滿執行完畢出獄，詎其猶
    不知戒絕毒癮，明知海洛因係毒品危害防制條例第2 條第2
    項第1 款所明定之第一級毒品，不得持有、施用，仍於前開
    強制戒治執行完畢釋放後5 年內曾因再犯施用毒品罪 (即再
    犯前開94年訴字第1294號判決之罪)， 竟又基於施用第一級
    毒品海洛因之單一集合犯意，自96年1 月7 日晚上7 、8 點
    左右，至同年2 月23日上午7 、8 點許，以平均每週一次之
    頻率，在其高雄縣美濃鎮○○里○○街11之6 號之住處，以
    針筒注射方式，施用海洛因多次，嗣分別於同年1 月8 日10
    時25分許、同年2 月23日21時30分許，均因另涉犯竊盜罪，
    警方經其同意後均對其採尿送驗，因檢驗結果均呈嗎啡陽性
    反應而查悉上情。
二、案經高雄縣政府警察局旗山分局先後報告台灣高雄地方法院
    檢察署檢察官偵查起訴暨移送併辦。
    理    由
壹、程序部分
　　被告乙○○（下稱被告）所犯係死刑、無期徒刑、最輕本刑
  為3 年以上有期徒刑以外之罪，其於準備程序就前揭被訴事實
  為有罪之陳述，經受命法官告知簡式審判程序之旨，並聽取其
  與公訴人之意見後，本院合議庭認無不得或不宜改依簡式審判
  程序進行之處，爰依刑事訴訟法第273 條之1 第1 項、第284
  條之1 ，裁定本件由受命法官獨任進行簡式審判程序，合先敘
  明。
貳、實體部分
一、上揭事實，業據被告於本院審理中坦承不諱，且其先後兩次
    為警方查獲時所採集之尿液，經送檢驗結果，呈第一級毒品
    海洛因代謝後嗎啡之陽性反應，此有嫌犯代號、姓名對照書
    、台灣檢驗科技公司濫用藥物尿液檢驗報告各1 份在卷可憑
    ；核被告自白確與事實相符，其施用第一級毒品之犯行，事
    證明確，洵堪認定。
二、被告前因施用毒品案件，經上述強制戒治之執行，嗣經裁定
    停止其處分出監，並付保護管束，於90年9 月13日期滿未經
    撤銷保護管束而執行完畢。惟其復於94年間因施用第一、二
    級毒品案件，經本院上述判決分別判處有期徒刑7 月、3 月
    ，並定執行刑8 月確定，甫於95年6 月4 日因縮刑期滿執行
    完畢出嶽，詎猶不知戒絕毒癮，仍於前述強制戒治執行完畢
    釋放後5 年內曾因再犯施用毒品罪（即再犯前開94年訴字第
    1294號判決之罪），又復犯本件施用毒品罪行。此時，究應
    依毒品危害防制條例第20條第3 項、第1 項之規定，將被告
    送觀察、勒戒？亦或應依法追訴？依現行毒品危害防治條例
    第20條第3 項之立法理由觀之，修正毒品危害防制條例就施
    用毒品者，只於「初犯」及「五年後再犯」二種情形，有其
    追訴條件之限制，即須於初犯經觀察、勒戒或強制戒治釋放
    後，五年內均無施用毒品之行為，始能認其前所實施之觀察
    、勒戒或強制戒治已足遮斷毒癮，而得於五年後再犯時，再
    予適用初犯之規定，重行觀察、勒戒等程序。倘五年內已經
    再犯，被依法追訴處罰，縱其第三次（或第三次以上）施用
    毒品之時間，在初犯釋放五年以後，即與「五年後再犯」之
    情形有別，且因已於「五年內再犯」，顯見其再犯率甚高，
    原實施觀察勒戒或強制戒治，已無法收其實效，而無五年戒
    斷期之存在，自無再經觀察、勒戒及強制戒治之必要，應得
    逕行追訴處罰（最高法院95年第7 次刑事庭決議參照），從
    而，本件被告於第一次強制戒治執行完畢釋放後，再犯本次
    施用毒品罪行，雖滿五年，然依上開最高法院決議見解，仍
    應依法論科。
三、按海洛因為毒品危害防制條例第2 條第2 項第1 款所稱之第
    一級毒品，核被告施用海洛因之行為，係犯該條例第10條第
    1 項之施用第一級毒品罪。其持有之低度行為，應為施用之
    高度行為所吸收，不另論罪。被告上開施用海洛因之行為雖
    有多次，然按毒品危害防制條例第10條之施用毒品罪，具有
    成癮之病患人格特質，構成要件本質上含有「習慣性」反覆
    為同一施用行為之意涵（學理上稱為「集合犯」），本件被
    告自事實欄所示之期間內，在同一地點施用海洛因，且其施
    用海洛因約為一星期一次之習慣性頻率，足認其確有施用毒
    品之犯罪倚賴性，而係基於單一集合犯意，於密切時、地反
    覆延續實行施用第一級毒品之犯罪，復參酌其所侵害之法益
    既為同一，將其評價為一罪，對其法益已足充分保護，自應
    論以實質上一罪，較為合理適當。再移送併辦（即96年2 月
    23日施用海洛因1 次之犯行），及被告自白施用海洛因部分
    （即本案及併辦以外而為被告自白部分），雖未據起訴，惟
    與起訴經論罪科刑部分（即96年1 月7 日施用海洛因1 次之
    犯行），有集合犯之實質上一罪關係，為起訴效力所及，本
    院自應併予審理。被告前因違反毒品危害防制條例案件，經
    本院94年訴字第1294號判決上開有期徒刑及定執行刑並入監
    服刑，於95年6 月4 日縮刑刑滿完畢出監，有臺灣高等法院
    被告前案紀錄表1 份附卷可稽，其於有期徒刑執行完畢後5
    年內，故意再犯本件有期徒刑以上之罪，應依刑法第47條第
    1 項之規定論以累犯，並加重其刑。爰審酌被告曾因施用毒
    品，經強制戒治及刑之執行完畢釋放後，仍不知悔改警惕，
    猶繼續施用毒品，暨犯後坦承犯行，與施用毒品為自戕行為
    及對社會危害性等一切情狀，量處如主文所示之刑，以資懲
    儆。
四、據上論斷：依刑事訴訟法第299 條第1 項前段、第273 條之
    1 第1 項，毒品危害防制條例第10條第1 項，刑法第11條前
    段、第47條第1 項，判決如主文。
本案經檢察官甲○○到庭執行職務。
中　　華　　民　　國　　96　　年　　5 　　月　　31　　日
                    刑事第五庭  法  官  張金柱
如不服本判決，應於收受送達後10日內向本院提出上訴書狀。
（須附繕本）
上正本證明與原本無異。
中　　華　　民　　國　　96　　年　　5 　　月　　31　　日
                                書記官  莊正彬
附錄本案論罪科刑之法條
毒品危害防制條例第10條施用第一級毒品者，處六月以上五年以
下有期徒刑。
施用第二級毒品者，處三年以下有期徒刑。
